臺灣屏東地方法院刑事判決　　　　　　　　　　　　　九十二年度訴字第六八號
　　公　訴　人　臺灣屏東地方法院檢察署檢察官
　　被　　　告　辛○○
　　輔　佐　人
　　即被告之母　壬○○○
　　指定辯護人　本院公設辯護人己○○
右列被告因準強盜案件，經檢察官提起公訴（九十二年度偵字第四四一五號），及追
加起訴（九十二年度偵字第五０四八號），暨移
五號、第一四五二號、第二０九一號、第二一五五號）本院判決如左：
     主  文
辛○○連續竊盜，因脫免逮捕，而當場施以強暴，累犯，處有期徒刑貳年玖月，於刑
之執行完畢或赦免後，令入相當處所施以監護參年；又連續竊盜，累犯，處有期徒刑
陸月，於刑之執行完畢或赦免後，令入相當處所施以監護參年；應執行有期徒刑參年
，於刑之執行完畢或赦免後，令入相當處所施以監護參年。
     事  實
一、辛○○前因竊盜案件，經法院判處有期徒刑六月，如易科罰金以三百元折算一日
    確定，於民國九十一年十二月二十七日執行完畢，且患有情緒疾病併精神症狀，
    並於九十年十月二十二日起至九十一年一月二十一日止、九十一年四月八日起至
    同年六月二十一日止，因情緒障礙於署立臺東醫院住院診治，惟出院後即中斷治
    療，導致自我控制力變差，對外界事務之認知與判斷能力已較常人明顯減弱，而
    有相應之犯罪行為發生，係精神耗弱之人。辛○○意圖為自己不法之所有，並基
    於概括之犯意，先後為下列之行為：
 １、於九十二年六月九日下午一時四十分許，騎乘腳踏車行經屏東縣恆春鎮○○路
     二三二巷一八一弄三號丙○○○住處前時，見該處大門未鎖，即侵入其內，徒
     手在該處客廳某桌子抽屜內竊取丙○○○所有、內置現金新台幣（下同）一萬
     元之皮包一只，得手後，正將現金抽出之際，適為丙○○○所當場發覺，並呼
     喊：賊仔等語，予以嚇阻，辛○○聞言，即欲轉身逃離，丙○○○見狀，旋趨
     前予以逮捕，詎辛○○不知及時罷手、返還贓物，竟為脫免逮捕，徒手毆打丙○○○臉部二拳，而當場施以強暴，致其因而受有頭部外傷併鼻骨挫傷、流鼻
     血等傷害，衝突中，前開皮包掉落在地，丙○○○嗣見不敵辛○○，乃罷手任
     令辛○○離去。嗣經丙○○○報警處理後，辛○○始於同年月十五日上午十時
     許，為警在同縣車城鄉福安官內查獲。
 ２、於九十二年十月十二日下午二時許，徒步行經同縣東港鎮○○街一二號庚○○
     住處前時，見該處大門未鎖，即侵入其內，徒手在該處某衣櫃內竊取庚○○所
     有、置於皮包內之現金二千元，得手後，正欲離去之際，適為返家之庚○○所
     發覺，並報警當場予以逮捕，且在其所著褲子右邊口袋內起獲前述失竊現金（
     已發還庚○○）。
 ３、於九十三年一月十七日中午十二時三十分許，行經同縣枋寮鄉○○路五三巷二
     號甲○○住處前時，見該處大門未鎖，且四下無人，有機可乘，即侵入其內，
     徒手在該處一樓房間內某化妝台抽屜內竊取甲○○所有之現金九百元，得手後
     ，正欲離去之際，適為返家之甲○○所當場逮獲並報警處理，嗣經警據報趕至
     後，即在辛○○身上起獲前述失竊現金（已發還甲○○）。
 ４、於九十三年三月一日下午二時十分許，行經同縣東港鎮○○街一０之三號丁○○住處前時，見該處大門未鎖，即侵入其內，並登上二樓房間內，徒手在該處
     竊取丁○○所有之鞋袋二只（分別置放男用皮鞋一只、女用涼鞋一只），得手
     後，正欲離去之際，適為丁○○所發覺，且通報家人予以逮捕，並順利起獲前
     述鞋袋（已發還丁○○）。
 ５、於九十三年四月十八日下午四時三十分許，騎乘腳踏車行經同縣恆春鎮○○路
     二七０號戊○○住處前時，見該處大門未鎖，有機可乘，即侵入其內，並進入
     二樓房間內，搜刮取得現金一千餘元、戒指一只，然因搜尋財物聲音過大，驚
     醒隔房睡覺中之戊○○起身查看，因而查悉上情，並趨前欲以逮捕，辛○○見
     狀，為脫免逮捕，竟出手猛推戊○○，而當場施以強暴後，隨即轉身下樓，戊○○尾隨追至，辛○○被動作出向後甩之動作（此動作無施加強暴之意），戊○○雖機警迅速蹲下，未為此動作所傷，但仍為辛○○藉此空檔騎車逃逸，惟
     其旋即騎乘機車尾隨追躡，殆至同路四０巷與中正路二三二巷路口時，見有巡
     邏警網途經，乃即呼請救援，方而順利當場逮獲辛○○。
 ６、於九十三年四月二十八日中午十二時四十分許，行經同縣內埔鄉大新村南平巷
     三四號乙○○住處前時，見該處大門未鎖，有機可乘，即侵入其內，徒手在該
     處一樓乙○○房間內、某化妝台上竊取乙○○所有之現金五百元，及白金項鍊
     一條、白金戒子一只，得手後，正欲離去之際，適為乙○○之表弟蔡坤松所發
     覺，並報警處理，辛○○見狀，倉皇中，將白金項鍊、戒子丟棄於房內某置物
     箱上，以圖滅跡，嗣經警據報趕至後，仍在辛○○身上、及前揭置物箱上分別
     起獲上開現金、物品（已發還乙○○）。
二、案經丙○○○訴由屏東縣警察局恆春分局報請臺灣屏東地方法院檢察署檢察官偵
    查起訴，暨庚○○訴由屏東縣警察局東港分局報請同署檢察官追加起訴，及屏東
    縣警察局恆春、東港、枋寮、內埔分局報請同署檢察官移送併案審理。
     理  由
一、訊據被告於本院審理時固坦承曾於前開時日，進入丙○○○、庚○○、甲○○、
    丁○○、乙○○、戊○○等住處一節不諱，惟矢口否認有何準強盜、竊盜之犯行
    不諱，辯稱：我當天是要去找綽號阿明、貴榮等友人，他們不在，這些人看我笨
    笨的，就誣賴我偷東西云云。
二、經查：
（一）前開事實分據告訴人庚○○於警訊時、丙○○○於警偵訊時，證人甲○○、丁○○、乙○○於警訊時，及證人戊○○於警訊、本院審理中指證甚詳，核與被
      告前開自白不諱部分之內容，及證人蔡坤松於警訊時證述相符（前開告訴人、
      證人等於警訊中指證，被告於本院審理中均不爭執證據能力），復有驗傷診斷
      書一紙、贓物保領結四紙，及照片二十八張在卷可佐，且告訴人庚○○、丙○○○、證人甲○○、丁○○、乙○○、戊○○均與被告素不相識，更無仇怨，
      為被告所述甚詳，衡情即無捏詞攀誣被告之必要，況被告已於警偵訊中，分別
      坦承前述２、３、４部分之犯行不諱，亦為被告所不爭執，更適足佐證告訴人
      及證人等之前開指證，確與事實相符，應可採信。
（二）被告雖以前詞置辯，惟其對於所稱「阿明」、「貴榮」之人，始終無法供陳詳
      細年籍，俾供查證，所述是否真實已有疑義，且被告如係訪友，衡諸常理，已
      在門外呼喊即可，又何須進入他人住處，甚而登上二樓查看，被告前述所辯，
      顯與常理有違，應係推諉之詞，要不足採。
（三）被告經戊○○追捕逮獲後，雖未在其身上尋獲戊○○所失竊之戒指一只，且於
      追捕期間內，亦無拋棄物品之舉動，固經證人戊○○於本院審理時證述屬實，
      惟戊○○追躡被告期間，曾因地形關係，視線短暫離開被告，亦據證人戊○○
      於本院審理時證述甚詳，苟被告藉機將部分贓物丟棄，以圖滅跡，自非戊○○
      所得看見，故公設辯護人據此主張被告應無行竊舉動等語，尚無從採為有利被
      告之認定。
（四）綜上，本案事證明確，被告犯行洵可認定。
三、前揭１、５部分中，被告因行竊失風，為脫免逮捕，而當場對於丙○○○、戊○○施以強暴，核其所為係犯刑法第三百二十九條準強盜罪；又上述２、３、４、
    ６部分，核被告所為則係犯同法第三百二十條第一項竊盜罪。被告先後四次竊盜
    行為，及二次準強盜行為，均時間緊接，所犯罪名相同，顯係出於概括之犯意為
    之，為連續犯，爰各依刑法第五十六條之規定以一罪論，並加重其刑。被告所犯
    上開二罪間，犯罪各別，罪名不同，應分論併罰。被告有事實欄所載論罪科刑執
    行之情形，有臺灣屏東地方法院檢察署刑案資料查註紀錄表及臺灣高等法院被告
    全國前案紀錄表各一紙在卷可查，其受有期徒刑執行完畢後，五年之內再犯有期
    徒刑以上刑之本罪，為累犯，應依刑法第四十七條規定，遞加重其刑。另被告經
    本院依職權送請高雄市立凱旋醫院診斷鑑定結果，認：「以所謂象徵性的偷竊（
    指偷竊的物品或行為有其象徵的意議，代表著某些已經失去或即將失去的事物；
    憂鬱情緒、尋求注意等亦可能是產生偷竊行為之原因）之角度理解被告之刑為，
    並參酌被告家屬之多年之觀察所得，被告長年之偷竊行為並非基於經濟因素之驅
    動，其外觀可見之理由或是幫助親朋好友、或是願望的意念，背後所代表的意義
    或許是低落的情緒、或許是尋求關注、或是其他；聽、幻覺的鼓勵聲音適時地增
    強其不足的自信心而強化其偷竊行為，如此的心理狀態，未使被告無法認知其所
    為不當行為，幻聽症狀亦未直接導致其犯案，影響程度亦非嚴重到無法控制其行
    為，因此被告行為時之心理狀態，尚未達於心神喪失之程度，然多年之情緒障礙
    、不正確之心理認知，且加之智能程度不佳，致使被告判斷能力不佳，尤其當面
    臨壓力、挫折、情緒困擾時，判斷力更加減損而易發生不當行為，據此，被告於
    本案犯行時，應已達精神耗弱」，並敘明被告缺乏解決問題之技能、挫折忍受度
    低、內在情緒較低落，常有無力感、自信心不足，人際關係不穩定，較難與常人
    有正向且有意義之互動關係，易以忽視之方式處理挫折及壓力，若無效則易出現
    退化行為等現像，此有該院九十三年三月十二日高市凱醫成字第０九二００００
    六四一三號函暨檢送之鑑定書一份附卷可考，足認被告於本案犯行之際，已因情
    緒疾病併精神病症等而陷於精神耗弱之狀態，應依刑法第十九條第二項減輕其刑
    。被告所犯上開二罪之刑，同時有加重及減輕事由，各應先加後減。公訴人雖未
    就被告前開３、４、５、６部分之犯行提起公訴，惟此等部分各核與已起訴之部
    分，有連續犯之裁判上一罪關係，為起訴效力所及，本院自應併予審理。爰審酌
    被告到案後，曾經坦承部分犯行，態度尚可，且已與告訴人丙○○○達成和解，
    有和解書一紙在卷可稽，及其所竊財物之價值非鉅，犯罪動機、手段、告訴人丙○○○所受之傷勢輕微等一切情狀，量處如主文所示之刑，並定其應執行刑。又
    被告既因精神耗弱而減輕其刑，且依高雄市立凱旋醫院上開精神鑑定書亦認被告
    宜有「長期藥物治療，以控制病情，方有可能達到穩定的控制」，為預防其再次
    犯罪，避免悲劇再度發生，爰依刑法第八十七條第二項、第三項之規定，併予就
    所犯上開二罪各宣告於刑之執行完畢或赦免後，令入相當處所施以監護三年，惟
    依保安處分執行法第四條之一第一項第二款前段規定，僅須執行其一。
據上論斷，應依刑事訴訟法第二百九十九條第一項前段，刑法第五十六條、第三百二
十九條、第三百二十條第一項、第四十七條、第十九條第二項、第八十七條第二項、
第三項、第五十一條第五款，保安處分執行法第四條之一，判決如主文。
本案經檢察官林津鋒到庭執行職務。
中      華      民      國      九十三      年      六      月    九    日
                                      臺灣屏東地方法院刑事第一庭
                                          審判長法  官  潘正屏
                                                法  官  包梅真
                                                法  官  林世民
右正本證明與原本無異。
如不服本判決應於收受本判決送達後十日內向本院提出上訴書狀，其未敘述上訴理由
者，並得於提起上訴後十日內向本院補提理由書狀（均須按他造當事人之人數附繕本
 ）「切勿逕送上級法院」
                                                書記官   張儷薾
中      華      民      國      九十三      年      六      月    九    日
附錄論罪科刑法條：
中華民國刑法第三百二十條
意圖為自己或第三人不法之所有，而竊取他人之動產者，為竊盜罪，處五年以下有期
徒刑、拘役或五百元以下罰金。
意圖為自己或第三人不法之利益，而竊佔他人之不動產者，依前項之規定處斷。
前二項之未遂犯罰之。
中華民國刑法第三百二十九條
竊盜或搶奪，因防護贓物、脫免逮捕或湮滅罪證，而當場施以強暴脅迫者，以強盜論
。
